臺灣士林地方法院刑事裁定　　　　　　　　　　　　　九十一年度聲判字第三五號
　　聲　請　人　甲○○（即祭祀公業余文記之管理人）
　　代　理　人　陳建勳律師
　　被　　　告　乙○○
右列聲請人因被告竊佔案件，不服台灣高等法院檢察署檢察長於中華民國九十一年七
月三十一日駁回再議之處分（九十一年度上聲議字第一二０八號），聲請交付審判，
本院裁定如左：
    主  文
聲請駁回。
    理  由
一、按告訴人不服上級法院檢察署檢察長或檢察總長認再議為無理由而駁回之處分者
    ，得於接受處分書後十日內委任律師提出理由狀，向該管第一審法院聲請交付審
    判。法院認為交付審判之聲請不合法或無理由者，應駁回之。刑事訴訟法第二百
    五十八條之一、第二百五十八條之三第二項前段，分別定有明文。
二、本件聲請人甲○○以被告乙○○涉犯竊佔罪，向台灣士林地方法院檢察署檢察官
    提出告訴，經於民國九十一年五月二十六日為不起訴處分後（九十年度偵續字第
    一三０號），聲請人不服，聲請再議亦經台灣高等法院檢察署檢察長於九十一年
    七月三十一日以九十一年度上聲議字第一二０八號處分書認聲請人再議為無理由
    而駁回再議。
三、聲請交付審判意旨略以：
(一)被告乙○○所經營之洪大建築有限公司 (下稱洪大公司)承包之「堵北護岸及河
    道整理工程」所生之廢土，除其中三萬立方可作為工地內之回填土外，其餘已經
    經濟部水利處第十河川局指定嘉義縣東勢地區為運棄地點。故被告對於本案工程
    產出之廢土運棄地點早已規劃底定，且對於所規劃運棄地點之嘉義縣東勢地區，
    距離工地基隆市八堵區約有二百公里之遙，早已知之甚詳。故被告勢必於工程進
    行中，必須事先安排載運廢土之卡車，並估計每日之運棄量。而實際上，現場工
    人根本未將廢土運至嘉義縣東勢地區之指定棄土地點，根本無須安排奔波二百公
    里左右之卡車，根本無需花費廢土棄運成本，即可逕向業主即經濟部水利處第十
    河川局領取運棄廢土此一工作項目工程款等攸關「工作時間」、「工作機具」、
    「工作成本」、「承攬報酬」，身為承包商洪大公司負責人之被告，不可能當時
    均不知情，而於事後方之填土之事。
(二)對於被告是否知情，可以向業主即經濟部水利處第十河川局調取或命被告提出本
    案工程之「工作日誌」或施工日報，由其中記載之公司安排卡車運棄之每日車輛
    輛次，安排調度人員等資料加以研判，亦可向第十河川局調閱本案工程之驗收決
    算資料及每期請款估驗資料，藉以了解承包商洪大公司以何名目向業主請領廢土
    運棄工程款？請領之數量若干？計算之依據為何？更非不可命被告提出支付卡車
    司機或運輸公司辦理本建工程廢土運棄工項之計價、付款資料，藉以了解被告對
    於事實究竟知悉多少？涉入程度若干？
(三)洪大公司事實上整治工程所生之廢土，部分棄至於其整治工程地點相鄰之聲請人
    所有之祭祀公業土地，就洪大公司立場而論，其棄至上揭祭祀公業土地上之廢土
    數量，可向業主請領至指定之嘉義縣東勢地區之運棄地點之運輸費用，而實際上
    僅需支出運棄至聲請人土地之運費，洪大公司因此至少減少每輛卡車約二百公里
    之運費，洪大公司既然因此受益，被告豈有不知該廢土僅係棄至相鄰之聲請人土
    地？
(四)卡車工人係以運輸距離之長短來計算其運費，則倘無洪大公司之指示，卡車工人
    斷不可能將廢土棄至相鄰之聲請人土地，否則，卡車工人收益將大為減少，而無
    端使洪大公司受益。
(五)李振芳同為本案竊佔犯罪之被告之一，所為證詞無非藉以脫免自身之罪嫌，難以
    採信。且其並非聲請人所管理之祭祀公業派下員之一已據其於被告竊佔罪之偵查
    案件中自承在卷。其證稱祭祀公業開會時，曾詢問可否將本案土地填平等語，實
    乃片面之詞。若真如此，何以嗣後該祭祀公業派下員會議決對於李振芳提出竊佔
    告訴？且派下員等是否有同意其填平土地，可以傳喚派下員為證，原檢察官遽予
    採信其說詞，實有可議。
四、本院查：
(一)按新修正刑事訴訟法第二百五十八條之一規定告訴人得向法院聲請交付審判，係
    新增對於「檢察官不起訴或緩起訴裁量權」制衡之一種外部監督機制，法院僅就
    檢察官所為不起訴或緩起訴之處分是否正確加以審查，以防止檢察機關濫權，依
    此立法精神，同法第二百五十八條第三項規定法院審查聲請交付審判案件時「得
    為必要之調查」，其調查證據之範圍，自應以偵查中曾顯現之證據為限；而同法
    第二百六十條對於不起訴處分已確定或緩起訴處分期滿未經撤銷者得再行起訴之
    規定，其立法理由說明該條所謂不起訴處分已確定者，包括「聲請法院交付審判
    復經駁回者」之情形在內，是前述「得為必要之調查」，其調查證據範圍，更應
    以偵查中曾顯現之證據為限，不得就告訴人新提出之證據再為調查，亦不得蒐集
    偵查卷以外之證據，否則，將與刑事訴訟法第二百六十條之再行起訴規定，混淆
    不清，亦將使法院兼任檢察官而有回復「糾問制度」之虞；且法院裁定交付審判
    ，即如同檢察官提起公訴使案件進入審判程序，是法院裁定交付審判之前提，必
    須偵查卷內所存證據已符合刑事訴訟法第二百五十一條第一項規定「足認被告有
    犯罪嫌疑」檢察官應提起公訴之情形，亦即該案件已經跨越起訴門檻，否則，縱
    或法院對於檢察官所認定之基礎事實有不同判斷，但如該案件仍須另行蒐證偵查
    始能判斷應否交付審判者，因交付審判審查制度並無如同再議救濟制度得為發回
    原檢察官續行偵查之設計，法院仍應依同法第二百五十八條之三第二項前段規定
    ，以聲請無理由裁定駁回，合先敘明。
(二)證人即台北縣汐止市保長里里長李振芳證稱「我叫工地的人幫我稍微整地，他們
    把稍微凹的地方填平」「我是保長里里長，這塊地是姓余的祭祀公業所有，我們
    也有八分之一的共有權」、「在開會時我問余金河及其他共有人是否可以把凹地
    填平種菜，他們說可以種菜，但不可以蓋房子，所以我就叫工地的人把那塊凹地
    稍微填平，我當時是跟工地的人說倒一點點土，不必經老板同意，所以那些工人
    就用卡車倒了一些乾淨廢土在那凹地」等語，告訴代理人陳建勳律師亦證稱：被
    告至事務所洽談時，曾說係受里長要求才會倒土等語在卷，而參諸被告乙○○於
    警訊時稱「李振芳主動向我們工程人員提出所整治出的廢土部分回填他的窪地」
    、「這件傾倒廢土的案件我原本不知道，是甲○○於八十九年一月二十六日來函
    告知我才知道此事」於偵查中稱「是里長告訴工人要求做排水管，工人自行填平
    」；證人余金河於檢察官訊及土地有否同意李振芳種菜時稱「我有跟他說種菜應
    該沒關係」，就傾倒廢土之事，係工地現場工人應里長李振芳之要求而為，與被
    告無涉甚為明顯，則原檢察官及再議處分以被告應無竊佔、毀損行為或不法利益
    之犯意，乃認被告罪嫌不足而處分不起訴，經核並無不合，本件被告罪嫌由卷內
    資料判斷，自仍未達於起訴之門檻甚明。
(三)聲請人聲請意旨雖一再指稱應調取工作日誌或業主之驗收資料記載內容中關於洪
    大公司如何向業主請領廢土運棄之工程款及請領之數量，判斷被告究竟對於棄置
    土方至聲請人之土地是否事先知情云云。惟查，就邏輯推論而言，即便洪大公司
    有向業主請領運棄土方之工程款，而被告對此亦有所知悉，亦無法證明被告對傾
    倒土方至聲請人土地一事，自始即已知悉。蓋實際上，本案工程工地，究竟可有
    多少土方可資挖取，並無數據可資稽考，假設該工地本身可以挖出十萬立方之土
    方，而合約僅要求挖出五萬立方，洪大公司本可以挖出五萬立方之土方運往嘉義
    預定棄置處所，由業主收土方後，照合約給付工程款，至於現場工人再多挖出一
    萬甚至兩萬立方之土方，並將之棄至聲請人土地上，被告如何知悉？此由工作日
    誌或請款資料如何能加以究明？已費思量。況本案，洪大公司依據合約本來就有
    約三萬立方之土方，可以棄至本案工程用地範圍之內，亦為聲請人聲請意旨所是
    認，則倘棄至聲請人土地內之土方正為此三萬立方土方之一部或全部，此部份洪
    大公司本來就無法向業主請領遠方運棄廢土之工程款，益足見即便調取工作日誌
    或請領款項之資料，根本無助於判斷被告對棄至聲請人土地土方一事是否知情，
    聲請人請求調取，尚無必要甚明。且如前所述，法院於聲請交付審判時既不能於
    偵查案卷所存證據資料之外重為蒐集證據，則以偵查卷所存證據，既乏積極證據
    足以認定被告有竊佔之犯意，縱認原偵查有所不備致不能使聲請人釋疑，依前說
    明仍難認原不起訴處分有應交付審判之理由。
(四)聲請人又以洪大公司請領遠方棄土之工程款，實際上卻只支付卡車司機或運輸土
    方業者將土方運至相鄰之聲請人土地上之運費，獲有巨額不法利益，而認被告身
    為洪大公司負責人，必定知情云云，然查，洪大公司是否只支付卡車司機或運輸
    土方業者將土方運至聲請人土地上之運費而向業主請領遠方運棄廢土之全額工程
    款，卷內並無資料可查，若需釐清，勢必要蒐集偵查卷外關於洪大公司之帳冊資
    料、業主經濟部相關工程發包、驗收等公文書加以查驗，始能得知，衡諸前述說
    明，自非法院於交付審判程序中所應為。況，此等事實，亦不過聲請人單方面所
    加以臆測。更甚者，由卷內經濟部水利處北區水資源局工程剩餘土石方處理說明
    書第三點所載，土石方堆置場完成後，應檢具施工前後收方資料及全景照片提送
    業主審核，並核對運送憑證，其數量應不少於合約數量，若實際收方數量超出合
    約數量部分，不予計價等情觀之，業主要核發遠方運棄土方工程款，尚須經過此
    等審核程序，衡情當不可能有只支付短程運費，卻可以請領遠方棄土之工程款之
    理。
(五)又，卡車工人是否以運送距離計價，卷內雖無資料可考，但即便如此，於本件卡
    車工人是否真的就不願意如此做？亦非無疑。蓋，只要其仍可賺取運費，雖不如
    長程運送賺取為多，然只要可以獲利，並非不可能如此做。聲請人所指，亦非可
    採。
(六)李振芳雖因本件棄土案件另案遭聲請人提出告訴而受偵查，然並不能因此即謂其
    於本案之證言毫無可取。蓋倘本件真係被告乙○○未經同意而擅自棄置廢土，則
    李振芳又何必證述係自己要現場工人填土，而將責任招攬上身？況且，其之證述
    有關有無受祭祀公業派下員同意種菜等情，所證亦與祭祀公業之派下員余金河所
    證相符，倘李振芳證言有所偏頗而不可信，則何以會與余金河所證相符？余金河
    之證言，並未見聲請人對之有所質疑，卻獨認李振芳所證偏頗，自不足採。
(七)綜上，原不起訴處分及駁回再議聲請之處分，認被告乙○○並無竊佔之犯意，客
    觀上亦無參與竊佔之行為因認被告犯罪嫌疑不足提起公訴，尚無不當，聲請意旨
    未詳交付審判制度立法精神，未能具體指明偵查卷內所存證據，如何已具相當證
    據足以認定被告廖明源有其所指訴應予起訴審理之竊佔犯罪事實，而應由本院裁
    定交付審判，僅以聽聞之事，推測被告犯罪事實，而指摘檢察官偵查未臻完備及
    採證推論不妥，或以偵查卷以外之新證據方法請求交付審判，實無理由，本院既
    認本件無得據以交付審判之事由存在，聲請人聲請交付審判，自應予駁回。
五、依刑事訴訟法第二百五十八條之三第二項前段，裁定如主文。
中      華      民      國      九十一     年    十一    月    二十九   日
                                臺灣士林地方法院刑事第三庭
                                    審判長法  官  洪  英  花
                                          法  官  李  育  仁
                                          法  官  王  沛  雷
右正本証明與原本無異。
本件不得抗告。
                                          書記官  詹  志  鵬
中      華      民      國      九十一     年    十二    月      三     日
